【裁判字號】    95,訴,662
【裁判日期】    950512
【裁判案由】    強盜等
【裁判全文】
臺灣板橋地方法院刑事判決               95年度訴字第662號
公  訴  人  臺灣板橋地方法院檢察署檢察官
被      告  乙○○
                    （現羈押於臺灣臺北看守所）
選任辯護人  蔡雲璽律師
被      告  丙○○
上列被告因強盜等案件，經檢察官提起公訴（95年度偵字第3543
號），本院判決如下：
    主  文
乙○○意圖為自己不法之所有，而搶奪他人之動產，因防護贓物
、脫免逮捕，當場施以強暴，處有期徒刑伍年貳月。
丙○○共同意圖為自己不法之所有，而搶奪他人之動產，處有期
徒刑壹年。
    事  實
一、乙○○與丙○○因缺錢花用，竟基於意圖為自己不法所有之
    犯意聯絡，由乙○○駕駛丙○○所有車牌號碼為XA8-669 號
    之重型機車搭載丙○○，於民國95年2 月9 日晚上9 時45分
    許，行經臺北縣新莊市○○路339 巷口時，趁行經該處之行
    人甲○○不備之際，由乙○○下手搶奪甲○○所有之皮夾一
    只（內含甲○○所有之誠泰銀行、台新銀行、國泰世華銀行
    及中華銀行之信用卡四張、國民身分證ㄧ枚及現金新臺幣三
    百元等物）；得手後欲往新莊市○○路方向逃逸時，不慎因
    地上濕滑而使人車滑倒在地，甲○○即向前抓住乙○○之左
    手（當時乙○○身著外套），並大喊「把皮包還我」，詎乙○○為脫免逮捕及防護贓物，竟當場徒手毆打甲○○之肩膀
    等處並將之推倒在地，致甲○○受有左手指甲斷裂、左膝瘀
    青等傷害，乙○○旋為見義勇為之路人陳品呈、林宗生所合
    力制伏，而為據報到場之員警逮捕，並扣得乙○○所有之安
    全帽一頂。丙○○則趁隙騎乘機車逃離返回臺北縣泰山鄉○○街47巷10號2 樓住處，嗣於翌日凌晨1 時30分許，在臺北
    縣泰山鄉○○街47巷內，為警查獲，並扣得丙○○所有之安
    全帽一頂。
二、案經甲○○訴由臺北縣政府警察局新莊分局報請臺灣板橋地
    方法院檢察署檢察官偵查起訴。
    理  由
一、證人甲○○、陳品呈、林宗生於警詢中所為之證述係被告以
    外之人於審判外之陳述，依刑事訴訟法第159 條第1 項之規
    定，不得作為證據。至被害人甲○○所簽具表示具領及指認
    贓物意思之贓物認領保管單，雖亦係被告以外之人於審判外
    之書面陳述，然經本院於審判期日提示後，被告二人及辯護
    人就證據能力方面並未聲明異議，且本院審酌被害人甲○○
    與被告二人素不相識，僅為單純之搶奪及準強盜案件被害人
    ，其於案發後記憶猶新之情況下所為書面陳述，可信性甚高
    ，被告二人對該贓物認領保管單上所列物品確實為渠等自甲○○處所搶得之物乙節復不爭執，故如引用甲○○上開贓物
    認領保管單之書面陳述作為證據應屬適當，依刑事訴訟法第
    159 條之5 規定，即有證據能力，合先敘明。
二、前揭事實業據被告二人於警詢、偵查及本院審理中均坦承不
    諱，核與證人即被害人甲○○於偵查中所證述之情節大致相
    符，並有贓物認領保管單一紙附卷可稽及安全帽二頂扣案可
    佐，足認被告二人上開不利於己之自白與事實相符。又被告
    乙○○於偵查中業已明確供稱：「從他（指被害人甲○○）
    後方搶了皮夾後，因為路滑，機車跌倒，被害人就跑過來…
    他拉我左手臂，叫我把皮夾還給他。」等語（參見95年度偵
    字第3543號偵查卷第83頁），於本院審理中亦供稱：「當時
    是我騎機車，我用左手從被害人的後面扯他的皮包，當時他
    是走在我的左手邊，後來我把皮包抽出來的時候，因為地上
    有水，所以我就摔倒了，當時我皮包已經搶到手了。」等語
    （參見本院95年3 月6 日準備程序筆錄第2 頁）；證人甲○○於偵查中復證稱：「他的車剛好滑倒…我大叫說把皮包還
    給我，我有摔在地上…」等語（參見上開偵查卷第86頁），
    可見當時被告乙○○已將被害人之皮夾搶到手，並置於自己
    實力支配之下，係因嗣後機車不慎滑倒，才為被害人自後方
    趕上而發生拉扯，自已達既遂之程度無疑，故被告乙○○之
    辯護人認僅構成未遂，尚乏所據。另被告乙○○為被害人甲○○趕上拉住時，業已自承：「我與他拉扯，就推開他，他
    就跌倒，我有打他的肩膀，他跌倒時皮夾就掉在地上，我把
    皮夾撿起來要跑，就被路人押在地上，…我與他發生衝突是
    因為我想跑等語。」（參見上開偵查卷第83頁），證人甲○○亦證稱：「他有推到我，在推扯中有打到我，因為當時情
    況混亂，心裡著急，但是我不知道打到哪裡，只能確定有打
    到我，我指甲折斷、膝蓋有瘀青…」等語（參見上開偵查卷
    第86頁），可見被告乙○○並非單純為掙脫甲○○而被動地
    撥開甲○○之手，而係積極地為防護贓物及脫免逮捕，而出
    手毆打甲○○之肩膀等處，顯係以強暴方式壓制被害人甲○○之抗拒，並因其將甲○○推倒在地，已達使甲○○不能抗
    拒之程度，至為灼然，是被告乙○○之辯護人另辯稱被告乙○○推打被害人甲○○之行為，尚不足以壓制甲○○之意志
    ，未達準強盜罪中之強暴程度云云，亦非可採。據此，本案
    事證明確，被告二人犯行，均堪認定。
三、又刑法第329 條所稱之強暴，係指施暴行於人，並不以生傷
    害結果為必要（最高法院85年度台上字第2948號判決意旨參
    照），是被告乙○○搶奪後，因防護贓物、脫免逮捕，而當
    場對被害人甲○○施以強暴行為，並使其受有前揭傷害，即
    非準強盜行為之當然結果。故核被告乙○○所為，係犯刑法
    第329 條之準強盜罪，應依刑法第328 條第1 項規定論處，
    及犯同法第277 條第1 項之傷害罪；被告丙○○則係犯刑法
    第325 條第1 項之搶奪罪。被告丙○○就其所犯上開搶奪犯
    行與被告乙○○具有犯意聯絡、行為分擔，為共同正犯。被
    告乙○○所犯上開二罪間有方法結果之牽連關係，應依刑法
    第55條之規定從一重依準強盜罪處斷。本院爰審酌被告乙○○並無前科，被告丙○○亦僅有因竊盜罪經判處罰金二千元
    之輕微前科，有臺灣高等法院被告前案紀錄表各一份在卷可
    按，素行尚可，渠等犯罪之動機在於貪圖不法利益，犯罪手
    段、被害人之失物旋經追回，所受損失尚非重大及渠等犯罪
    後均坦承犯行、態度良好等一切情狀，各量處如主文所示之
    刑，以資懲儆。扣案之安全帽二頂雖為被告二人為本案犯行
    時所配戴，然被告丙○○供稱平日騎乘機車時均會配戴安全
    帽，並非為掩飾身分方於為本案犯行配戴等語，即難認上開
    安全帽係供被告二人用以為本案犯行所用之物，爰不併諭知
    沒收，附此敘明。
據上論斷，應依刑事訴訟法第299 條第1 項前段，刑法第28條、
第329 條、第328 條第1 項、第277 條第1 項、第325 條第1 項
、第55條，判決如主文。
本案經檢察官涂永欽到庭執行職務。
中    華    民    國    95    年    5     月    12    日
                刑事第十八庭  審判長法  官
                                    法  官
                                    法  官
以上正本證明與原本無異。
如不服本判決應於送達後10日內向本院提出上訴狀。
                                    書記官  周雅玲
中    華    民    國    95    年    5     月    12    日
附錄本案論罪科刑法條全文：
中華民國刑法第328條第1項：
意圖為自己或第三人不法之所有，以強暴、脅迫、藥劑、催眠術
或他法，至使不能抗拒，而取他人之物或使其交付者，為強盜罪
，處三年以上、十年以下有期徒刑。
中華民國刑法第329條：
竊盜或搶奪，因防護贓物、脫免逮捕或湮滅罪證，而當場施以強
暴、脅迫者，以強盜罪。
中華民國刑法第325條第1項
意圖為自己或第三人不法之所有，而搶奪他人之動產者，處六月
以上五年以下有期徒刑。


司法院資訊處製作；財團法人民間司法改革基金會備份。
